臺灣板橋地方法院交通事件裁定　　　 100年度交聲字第3970號
　　　　　　　　　　　　　　　　　　　　　　　　第3971號
原處分機關　交通部公路總局臺北區監理所蘆洲監理站
聲明異議人
即受處分人　許基章
上列聲明異議人即受處分人因違反道路交通管理處罰條例案件，
對於交通部公路總局臺北區監理所蘆洲監理站中華民國（下同）
98年9 月28日所為之北監蘆字第裁46-CG0000000號、98年12月17
日所為之北監蘆字第裁46-CG0000000號等貳處分（原舉發通知單
號：98年1 月21日北縣警交字第CG0000000 號、98年4 月26日北
縣警交字第CG0000000 號），均聲明異議，本院裁定如下：
    主  文
異議均駁回。
    理  由
一、按受處分人不服第8 條主管機關所為之處罰，得於接到裁決
    書之翌日起20日內，並得依法扣除在途期間，向管轄地方法
    院聲明異議，道路交通管理處罰條例第87條第1 項及道路交
    通事件處理辦法第11條分別定有明文。而道路交通異議案件
    ，當事人非居住於處罰機關所在之鄉、鎮、市（包括縣轄市
    、省轄市及院轄市）者，但居住於受理聲明異議案件法院之
    管轄區域者，依本標準第2 條第1 款中之地方法院在途期間
    欄所載日數扣除在途期間，法院訴訟當事人在途期間標準第
    4 條第1 款第2 目亦規定甚明。此為交通異議事件之程序規
    定，為聲明異議之合法要件，是受處分人聲明異議，自須合
    於此項程序規定，法院始得受理並為實質上審查。又按法院
    受理有關交通事件，準用刑事訴訟法之規定；刑事訴訟法規
    定之期間，其計算依民法規定，道路交通管理處罰條例第89
    條前段、刑事訴訟法第65條亦有明文。再，處理違反道路交
    通管理事件，有關文書送達之程序，依行政程序法之規定；
    送達由郵政機關送達者，以一般郵遞方式為之，以郵務人員
    為送達人，並準用依民事訴訟法施行法第3 條訂定之郵政機
    關送達訴訟文書實施辦法。而參照行政程序法第72條、第73
    條之規定，交通監理機關對應受裁罰之受處分人所為之裁決
    文書，應向其住居所、事務所或營業所為郵寄送達，此觀諸
    違反道路交通管理事件統一裁罰基準及處理細則第5 條、行
    政程序法第68條等規定即明。從而，受處分人如不服該裁決
    ，自應於收受裁決之翌日起20日內向管轄地方法院聲明異議
    ；又受處分人非居住於處罰機關所在之鄉、鎮、市（包括縣
    轄市、省轄市及院轄市），但居住在受理聲明異議案件法院
    之管轄區域者，尚應依法院訴訟當事人在途期間標準第2 條
    第1 款中之地方法院在途期間欄所載日數扣除之。末按，交
    通法庭認聲明異議不合法律上之程式且無從補正，或其異議
    權已經喪失者，應以裁定駁回之，觀諸道路交通管理處罰條
    例第89條後段授權司法院會同行政院訂定之道路交通事件處
    理辦法第17條規定甚明。故受處分人自應於上開規定之期間
    內向法院聲明異議，倘受處分人逾期方提起異議，即於法不
    合，法院應予裁定駁回。
二、經查：
(一)、按違反道路交通管理事件之舉發程序，依違反道路交通管理
    事件統一裁罰基準及處理細則第11條第1 項規定，係為「當
    場舉發」與「逕行舉發」二類；而依法執行交通稽查勤務之
    人員，於舉發行為人有違反道路交通管理處罰條例之情形予
    以逕行舉發時，應依下列法定程序為之：該舉發違反道路交
    通管理事件通知單（下簡稱舉發通知單）應按已查明之資料
    ，填註車牌號碼、車輛種類、車主姓名及地址，並於通知單
    上方空白處加註逕行舉發之文字後，由舉發機關送達被通知
    人。次按處理違反道路交通管理事件，有關文書送達之程序
    ，依行政程序法之規定；送達由郵政機關送達者，以一般郵
    遞方式為之，以郵務人員為送達人，並準用依民事訴訟法施
    行法第3 條訂定之郵政機關送達訴訟文書實施辦法，違反道
    路交通管理事件統一裁罰基準及處理細則第5 條亦有明定。
    是舉發機關填製舉發單逕行舉發交通違規，應依行政程序法
    第72條、第73條之規定，對被通知之受處分人住居所、事務
    所或營業所為郵寄送達或補充、留置送達；如有不能向應受
    送達人之住居所、事務所、營業所或就業處所為之，或有於
    應送達處所不獲會晤應受送達人，亦不能將文書付與有辨別
    事理能力之同居人、受僱人或應送達處所之接收郵件人員之
    情形者，得依該法第74條規定，將文書寄存送達地之地方自
    治或警察機關，並作送達通知書兩份，一份黏貼於應受送達
    人住居所、事務所、營業所或其就業處所門首，另一份交由
    鄰居轉交或置於該送達處所信箱或其他適當位置，以為送達
    ；前項情形，如係以郵務人員為送達人者，得將文書寄存於
    附近之郵政機關；若查有該法第78條第1 項各款所示情形之
    一，舉發機關可依申請或依職權為公示送達。準此，有關違
    反道路交通管理事件文書，倘若已向應受通知之受處分人依
    上揭各送達之法定程式為之，即足認受處分人已屬合法收受
    該舉發通知單之送達。復按違反道路交通管理處罰條例之行
    為人，經合法收受舉發通知單後，無正當理由未依該舉發通
    知單上所載應到案日期自動繳納罰鍰，或未依規定到案聽候
    裁決，處罰機關得適用違反道路交通管理事件統一裁罰基準
    及處理細則第44條第1 項規定，依同上處理細則附件之統一
    裁罰標準表，對行為人逕行裁決。
(二)、查異議人許基章係由臺北縣（現改制為新北市，下同）政府
    警察局交通警察大隊員警使用科學設備採證取得其違規事證
    資料，而先後填單並各為如下之交通違規逕行舉發程式：
１、異議人於98年1 月21日15時48分許，駕乘車牌號碼K8V-329
    號普通重型機車，行經臺北縣中和市（即改制後之新北市中
    和區，下同）中山路與景平路口（往中和方向）時，有在「
    禁行機車」車道上行駛，而違反道路交通管理處罰條例第45
    條第13款規定「機器腳踏車，不在規定車道行駛」一節，經
    警以科學設備拍照採證後，於98年2 月4 日填製臺北縣政府
    警察局北縣警交大字第CG0000000 號舉發通知單（下簡稱舉
    發通知單）為逕行舉發，嗣付郵向舉發時查悉之異議人住所
    地即「臺北縣三重市（現改制為新北市三重區，下同）三和
    路4 段155 巷50號3 樓」為送達，惟因未獲會晤應受送達之
    異議人本人，又無同在上址而可為補充送達之同居人、受僱
    人或其他接收郵件人員，乃於98年2 月9 日，寄存送達至上
    述處所所在之郵務機關即三重四支郵局，經10日，98年2 月
    19日生合法送達效力。前揭情節，有採證照片2 紙（見本院
    100 年度交聲字第3970號卷【下簡稱100 交聲3970號卷】第
    4 至5 頁）、舉發通知單（見100 交聲3970號卷第21頁）及
    送達證書（見100 交聲3970號卷第22頁）各在卷可憑，堪信
    屬實，可認前開北縣警交大字第CG0000000 號舉發通知單已
    合法送達。
２、異議人於98年4 月26日15時55分許，駕乘車牌號碼K8V-329
    號普通重型機車，行經臺北縣中和市○○路與景平路口（往
    中和方向）時，有在「禁行機車」車道上行駛，而違反道路
    交通管理處罰條例第45條第13款規定「機器腳踏車，不在規
    定車道行駛」一節，經警以科學設備拍照採證後，98年5 月
    21日填製臺北縣政府警察局北縣警交大字第CG0000000 號舉
    發通知單以為逕行舉發，並付郵向舉發時查悉之異議人住所
    地即「臺北縣三重市○○路○ 段155 巷50號3 樓」為送達，
    惟因未獲會晤應受送達之異議人本人，又無同在上址而可為
    補充送達之同居人、受僱人或其他接收郵件人員，乃於98年
    5 月26日，寄存送達至上述處所所在之郵務機關即三重四支
    郵局，經10日，98年6 月5 日生合法送達效力。前揭情節，
    亦有採證照片2 紙（見100 交聲3970號卷第6 至7 頁）、舉
    發通知單（見100 交聲3970號卷第23頁）及送達證書（見10
    0 交聲3970號卷第24頁）等在卷可憑，堪信屬實，可認前開
    北縣警交大字第CG0000000 號舉發通知單已合法送達。
(三)、再查，異議人為警填單逕行舉發如上2 交通違規並經合法送
    達後，其皆未依規定自動繳納罰鍰，亦均未到案等候裁決，
    嗣由原處分機關先後為下列逕行裁決暨送達程式：
１、於98年9 月28日，作成北監蘆字第裁46-CG0000000號裁決書
    ，而依裁決時之道路交通管理處罰條例第45條第13款暨統一
    裁罰基準表等規定，裁處罰鍰新臺幣（下同）1,800 元；前
    開裁決書，經原處分機關付郵向裁決時查得之異議人住所地
    即「臺北縣三重市○○路○ 段155 巷50號3 樓」為送達，惟
    因未獲會晤應受送達之異議人本人，又無同在上址而可為補
    充送達之同居人、受僱人或其他接收郵件人員，乃於98年10
    月2 日，寄存送達至上述地點所在之郵務機關即三重四支郵
    局（三重溪尾街），經10日，98年10月12日生合法送達效力
    ；前揭情節，有該裁決書及送達證書（均影本）各1 件（見
    100 交聲3970號卷第12至13頁）附卷可稽。而異議人迄於10
    0 年10月19日始繳付前開罰鍰結案，同有原處分機關100 年
    11月8 日查列之車牌號碼K8V-329 號違規查詢報表1 紙（見
    100 交聲3970號卷第3 頁）足憑。
２、於98年12月17日，作成北監蘆字第裁46-CG0000000號裁決書
    ，並依裁決時之道路交通管理處罰條例第45條第13款暨統一
    裁罰基準表等規定，裁處罰鍰1,800 元；前開裁決書，原係
    付郵向裁決時之異議人住所地即「臺北縣三重市○○路○ 段
    155 巷50號3 樓」為送達，惟嗣經應受送達之異議人陳明後
    改向其指稱之「臺北縣三重市○○街165 巷38號2 樓」處所
    為郵遞，然而，郵務人員於送達上開地點時，仍未能會晤應
    受送達之異議人本人，亦無同在該址而可為補充送達之同居
    人、受僱人或其他接收郵件人員，遂於98年12月23日，寄存
    送達至上述地點所在之郵務機關即三重四支郵局（三重溪尾
    街），經10日，99年1 月2 日生合法送達效力。前揭情節，
    有該裁決書及送達證書（均影本）各1 件（見100 交聲3970
    號卷第15至16頁）附卷可憑。而異議人迄於100 年10月19日
    始繳付前開罰鍰結案，同有上列之違規查詢報表1 紙可據。
(四)、繼查，異議人於89年10月23日即辦理登記遷入前開「臺北縣
    三重市○○路○ 段155 巷50號3 樓」之住所地址事項，至其
    應受前述2 件交通違規之逕行舉發通知，暨原處分機關所為
    如上2 裁決與送達程式時，其住所地均仍在前址，並未變更
    等情節，有本院查得異議人之法務部戶役政連結作業系統個
    人基本資料表、遷徙紀錄資料表（均影本）各1 件附卷可考
    （見100 交聲3970號卷第17至19頁）；另參諸異議人之100
    年11月2 日聲明異議狀所載，其自行陳明之住所地址仍為「
    臺北縣三重市○○路○ 段155 巷50號3 樓」，尚記載可收受
    本院交通聲明異議事件文書送達處所，亦同前所述之「臺北
    縣三重市○○街165 巷38號2 樓」乙址，僅係各地點所在之
    三重轄域有改制前、後之行政區名分別而已（見100 交聲39
    70號卷第8 頁）。是據上述，異議人應受首開交通違規之逕
    行舉發暨裁罰時，分由舉發機關、原處分機關依職權查悉其
    住所地事項，暨原處分機關於98年12月17日裁罰時，嗣有將
    該裁決文書改向異議人陳明可受送達之前述溪尾街處所為送
    達等情節，互核均屬相符，堪認異議人就如上2 違規舉發暨
    裁決之交通事件，其舉發及裁決文書各均生有合法寄存送達
    效力。
(五)、再查，本件異議人之住所地為「臺北縣三重市○○路○ 段15
    5 巷50號3 樓」，尚陳明可受送達處所為「臺北縣三重市○
    ○街165 巷38號2 樓」，足悉如上各地點均係在三重區域；
    而原處分機關所在之辦公處所，則係臺北縣蘆洲市（即改制
    後之新北市蘆洲區○○○○路163 號，是異議人之住所地及
    其陳明可收受交通事件相關文書之處所，核與原處分機關所
    在地並非屬在同一轄區，惟其仍居住於受理本案聲明異議之
    本院管轄區域內，故依司法院所發布之「法院訴訟當事人在
    途期間標準」第4 條第1 款第2 目、第2 條第1 款等規定，
    異議人提出聲明異議，應予扣除其在途期間為2 日。準此，
    本件異議人不服首開各交通裁罰，欲提出聲明異議，應於旨
    揭2 裁決書先後於98年10月12日（北監蘆字第裁46-CG00000
    00號）、99年1 月2 日（北監蘆字第裁46-CG0000000號）生
    有合法寄存送達效力之翌日起算20日不變期間內為之，並各
    均扣除2 日在途期間。從而，經計算結果，其至遲應各於『
    98年11月3 日』（第裁46-CG0000000號，自合法寄存送達效
    力發生之翌日即98年10月13日計算為第1 日，經過聲明異議
    之20日不變期間並加計在途期間2 日，末日為99年11月3 日
    星期二工作日）、『99年1 月25日』（第裁46-CG0000000號
    ，自合法寄存送達效力發生之翌日即99年1 月3 日計算為第
    1 日，經過聲明異議之20日不變期間加計在途期間2 日，末
    日原為99年1 月24日星期日，適為休息日，應以次一工作日
    即99年1 月25日星期一為末日），提出聲明異議。質言之，
    異議人如不服首開2 交通裁決，應以前述各日期分別為其向
    本院提出聲明異議之末日。然而，本件異議人迄於100 年11
    月2 日，始就旨揭2 交通裁罰均提出聲明異議，有本院卷附
    聲明異議狀及其上所示原處分機關收件章戳1 枚可憑（見10
    0 交聲3970號卷第8 至9 頁），顯然皆已逾越前揭聲明異議
    之法定不變期間。揆諸首揭說明，異議人就原處分機關所為
    之98年9 月28日北監蘆字第裁46-CG0000000號、98年12月17
    日北監蘆字第裁46-CG0000000號等貳處分，向本院提出聲明
    異議，皆於法未合，均應予駁回。
三、據上論斷，應依道路交通事件處理辦法第17條，裁定如主文
    。
中    華    民    國   100    年    12    月    20    日
                       刑事第3 庭法  官   黎錦福
上列正本證明與原本無異。
如不服本裁定，應於裁定送達後5 日內敘明抗告理由，向本院提
出抗告狀。
                                 書記官   蔡麗春
中    華    民    國   100    年    12    月    20    日